【裁判字號】    99,易,2880
【裁判日期】    991005
【裁判案由】    偽造文書
【裁判全文】
臺灣臺中地方法院刑事判決              99年度易字第2880號
公  訴  人  臺灣臺中地方法院檢察署檢察官
被      告  甲○○
選任辯護人  許家瑜律師
上列被告因偽造文書案件，經檢察官提起公訴（99年度偵續字第
204號），被告於準備程序就被訴事實為有罪之陳述，本院合議
庭裁定由受命法官獨任進行簡式審判程序，判決如下：
    主    文
甲○○偽造印文，足以生損害於他人，處有期徒刑貳月，如易科
罰金，以新臺幣壹仟元折算壹日。偽造之「乙○」印章及繼承系
統表上偽造之「乙○」印文各壹枚，均沒收。
    犯罪事實
一、甲○○（侵占部分由檢察官另為不起訴處分）為吳書寶之養
    女，吳書寶原向臺中市政府承租坐落臺中市○區○○段四小
    段八－十地號、八－三地號市有土地，並於其上興建門牌號
    碼為臺中市○區○○○街二九八號未保存登記房屋一棟，其
    後吳書寶於民國八十八年八月五日與大陸地區人民乙○結婚
    ，於同年十月八日辦理結婚登記，嗣吳書寶於九十六年四月
    一日死亡，因上開市有土地租賃期間至九十六年十二月三十
    一日屆滿，甲○○為辦理繼承承租事宜，竟基於偽造印章、
    印文之犯意，於九十七年一月二十九日，未經乙○同意或授
    權，在臺中市市政府附近，委託不知情之刻印業者，偽刻「
    乙○」之印章一枚，再於繼承系統表上偽蓋「乙○」之印文
    一枚，連同臺中市市有基地繼承承租申請書一併交付予臺中
    市政府，以自己名義申請繼承承租上開市有土地，足生損害
    於乙○本人。
二、案經乙○訴由臺灣臺中地方法院檢察署檢察官偵查起訴。
    理  由
一、本件被告甲○○所犯為死刑、無期徒刑、最輕本刑為三年以
    上有期徒刑以外之罪，且非高等法院管轄第一審之案件，經
    本院裁定行簡式審判程序，是其證據之調查，自不受刑事訴
    訟法第一百五十九條第一項、第一百六十一條之二、第一百
    六十一條之三、第一百六十三條之一及第一百六十四條至第
    一百七十條規定之限制，刑事訴訟法第二百七十三條之一第
    一項、第二百七十九條第二項前段、第二百七十三條之二分
    別定有明文，合先敘明。
二、上開犯罪事實，業據被告甲○○於本院審理時坦認不諱，核
    與告訴人乙○指述之情節相符，並有臺中市政府九十九年四
    月一日府財產字第○九九○○八二三九八號函附臺中市市有
    基地繼承承租申請書影本、繼承系統表影本各一份附卷足憑
    ，足認被告自白核與事實相符，應堪採信，本件事證明確，
    其犯行堪以認定。至被告之選任辯護人雖為其辯護稱：被告
    雖有刻取告訴人乙○之印章一枚，並蓋於繼承系統表上，惟
    係因告訴人表見代理之概括授權始為之，且並未造成告訴人
    之任何損害，應不成立偽造印文罪嫌云云。惟按表見代理者
    ，即代理人雖無代理權而因有可信其有代理權之正當理由，
    遂由法律課以授權人責任之謂，最高法院著有五十五年度台
    上字第一○五四號判例可資參照，惟此乃係指代理之外部關
    係而言，就代理內部關係，表見代理仍屬無權代理，只因本
    人有表見之事實，足使第三人信該他人有代理權之情形存在
    ，為保護交易之安全起見，而使本人負授權人之責任，此與
    有本人授權行為之有權代理，迥不相同（最高法院八十七年
    度台上字二四○六號裁判意旨參照）；且代理人於代理權範
    圍內所為之法律行為，其效果始歸於本人；逾越代理權範圍
    ，則為無權代理，故民法第一百六十九條之表現代理仍屬未
    得本人同意之無權代理行為。祇因民法為保護善意第三人及
    交易安全，於本人有表見代理行為時，責本人負授權人之責
    任，此與刑法處罰偽造文書之主旨重在保護文書之實質的真
    正有別，故若無權代理人冒用本人名義製作不實之文書，即
    應成立偽造私文書之罪。不因被冒名之本人表見代理行為，
    而解免其偽造文書之罪責（最高法院七十四年度台上字第四
    五二五號裁判意旨參照）。經查：依告訴人乙○於偵查中所
    陳稱：「（在吳書寶過世候，你有無跟甲○○協商遺產稅申
    報的事宜？）九十六年十二月三十一日我先生跟市政府訂的
    合約才到期，後來我因為在大陸出車禍不能回來，我就拜託
    新莊市的老鄉吳廷鐸跟甲○○聯繫房子續租的事，當時甲○
    ○回答吳廷鐸說你是站在我立場還是站在他的立場，如果是
    站在他立場就免談。」、「（你曾否委託甲○○代刻印章或
    將自己的印章交給甲○○保管？）沒有。」等語（見九十九
    年度偵續字第二○四號卷第二十四頁），可知告訴人乙○雖
    有透過第三者向被告表示欲向臺中市政府辦理土地續租之事
    宜，然被告並未表示同意代為辦理，且告訴人乙○亦未對於
    細節部分作任何交代，復未提及被告可代刻印章之情事，已
    難認告訴人有何以自己之行為表示以代理權授予他人，而構
    成民事表見代理之情形，從而告訴人未授權被告代刻印章以
    辦理土地續租事宜，被告上開所為即屬無權代理之行為，仍
    應成立偽造印章、印文之罪，無從卸免其罪責，準此，辯護
    人上開所辯，並不足採，附此敘明。
三、核被告甲○○所為係犯刑法第二百十七條第一項之偽造印章
    、印文罪。其偽造印章之低度行為為偽造印文之高度行為所
    吸收，不另論罪。被告委由不知情之成年刻印員偽造該枚印
    章，為間接正犯。爰審酌被告偽造前開印文之犯罪動機、目
    的、手段、所生損害，犯後已坦承犯行，顯有悔意，態度良
    好，惟未與告訴人達成民事和解等一切情狀，量處如主文所
    示之刑，並諭知易科罰金之折算標準，以資懲儆。再被告犯
    後迄未與告訴人和解，賠償其損害取得告訴人之諒解，故不
    宜為緩刑之宣告。本案偽造之「乙○」印章一枚，雖未扣案
    ，惟無證據證明業已滅失；及繼承系統表上偽造之「乙○」
    印文一枚，不問屬於犯人與否，均應依刑法第二百十九條規
    定併予宣告沒收。
據上論斷，應依刑事訴訟法第二百七十三條之一第一項、第二
百九十九條第一項前段，刑法第二百十七條第一項、第四十一條
第一項前段、第二百十九條，刑法施行法第一條之一，判決如主
文。
本案經檢察官丙○○到庭執行職務。
中    華    民    國    99    年    10    月    5    日
                  臺灣臺中地方法院刑事第一庭
                              法  官 許金樹
以上正本證明與原本無異。
如不服本判決應於收受判決後10日內向本院提出上訴書狀，並應
敘述具體理由；其未敘述上訴理由者，應於上訴期間屆滿後20日
內向本院補提理由書（均須按他造當事人之人數附繕本）「切勿
逕送上級法院」。
告訴人或被害人對於判決如有不服具備理由請求檢察官上訴者，
其上訴其間之計算係以檢察官收受判決正本之日期為準。
                              書記官 王崑煜
中   華     民    國    99    年    10    月    5     日

附錄論罪科刑法條
刑法第217條第1項
偽造印章、印文或署押，足以生損害於公眾或他人者，處3年以
下有期徒刑。

司法院資訊處製作；財團法人民間司法改革基金會備份。
